【裁判字號】    89,上易,1759
【裁判日期】    890614
【裁判案由】    詐欺
【裁判全文】
臺灣高等法院刑事判決                          八十九年度上易字第一七五九號
    上  訴  人
    即  被  告  甲○○
右上訴人因詐欺案件，不服臺灣臺北地方法院八十九年度易字第一○八號，中華民國
八十九年三月二十二日第一審判決（起訴案號：臺灣臺北地方法院檢察署八十八年度
偵字第一五七九四號）提起上訴，本院判決如左：
    主      文
上訴駁回。
    事      實
一、甲○○基於意圖為自己不法所有之概括犯意，於民國（下同）八十四年三月五日
    、四月十五日、四月十七日，佯稱其舅舅的兒子殺人急需用錢為由，又連續於八
    十四年九月七日、九月十九日，佯稱其兒子罹患腸癌急需用錢為由，在台北市○
    ○街一一五號二樓、七樓之統帥及宏都舞廳，依序向乙○○詐取新台幣（下同）
    三十萬元、、十五萬元、一百四十萬元、三萬元、一十七萬六千三百元，共計二
    百十二萬一千三百元，使乙○○陷於錯誤而如數給付，甲○○供己花用或賭玩六
    合彩，嗣乙○○屆期向甲○○催討欠款，甲○○避不見面，經向甲○○家人詢問
    ，始知受騙。
二、案經被害人乙○○訴請台灣臺北地方法院檢察署檢察官偵查起訴。
    理      由
一、訊據上訴人即被告甲○○矢口否認有詐欺犯行，辯稱：伊與告訴人間是朋友關係
    ，朋友間借錢，不是詐欺，而且伊也借了很多次，也有寫借據，伊並無向告訴人
    乙○○表示伊舅舅的兒子殺人及伊兒子罹患腸癌等情，且伊與告訴人已達成民事
    和解云云。
二、經查，右開犯罪事實，業經告訴人乙○○指訴綦詳，並有告訴人提出之借據、存
    摺紀錄、存證信函及掛號退件紀錄等影本在卷可稽；參酌告訴人與被告非親非故
    ，縱使被告與告訴人相識多年，然僅止於師生關係，同時間告訴人之學生尚有七
    、八位，單憑此種關係，豈有如被告於原審所辯稱於同年四月十五日向告訴人借
    款支應生活費用後，明知被告已無清償能力，而又於同年四月十七日借貸被告一
    百四十萬元供被告裝修三溫暖，又陸續於歷次出借款項供被告生活之用之理，被
    告所言，顯悖情理。又依據一般中國民間常情，若貸與人與借貸人具有相當之密
    切關係，大多本於誠信而出借，且不好意思要求借貸人書立借據，依被告所言，
    被告所借來之錢皆是與告訴人一起出遊時所花用，惟告訴人於被告每次借款時均
    要求其書立借據為據，亦不合常情；另被告於原審所辯稱關於員工借款一事，被
    告未能提出該員工之詳細資料供本院傳訊，是否真實已有疑義；且觀該筆款項係
    由被告出具借據予告訴人，若真為員工所借，自應由該員工書立借據才對，是被
    告所辯，應非真實，不足採信。本件告訴人與被告應為普通朋友關係，依經驗法
    則而言，若非被告佯稱舅舅的兒子殺人及其兒子罹患腸癌之情況危急，而使告訴
    人陷於錯誤為給付，告訴人豈有任憑被告需索無度之理，是被告所辯顯係狡辯卸
    飾之詞，殊無可採。本件事證明確，被告犯行堪以認定，應予依法論科。至被告
    事後雖與告訴人達成和解，惟仍無解於被告詐欺犯行之成立。
三、核被告所為，係犯刑法第三百三十九條第一項之罪。被告先後多次犯行，時間緊
    密，犯意概括，所犯構成要件相同，為連續犯，依刑法第五十六條規定，以一罪
    論，並加重其刑。
四、原審認被告罪證明確，適用刑法第五十六條、第三百三十九條第一項、罰金罰鍰
    提高標準條例第一條前段之規定，並審酌被告犯罪之動機、目的、手段，於犯罪
    後不思改過，所生損害及犯罪後之態度不良等一切情狀，量處有期徒刑十月，認
    事用法，核無不合，量刑亦屬適當。被告上訴意旨猶執前詞否認犯罪，而指摘原
    判決不當，為無理由，應予駁回。
據上論斷，應依刑事訴訟法第三百六十八條，判決如主文。
本案經檢察官林永義到庭執行職務。
中     華     民     國    八十九   年       六       月      十四      日
                             臺灣高等法院刑事第十五庭
                                 審判長法  官  雷  元  結
                                       法  官  莊  明  彰
                                       法  官  胡  泉  田
右正本證明與原本無異。
不得上訴。
                                       書記官  梁  雅  華
中     華     民     國    八十九   年       六       月       十六     日
附錄：本案論罪科刑法條全文
刑法第三百三十九條
意圖為自己或第三人不法之所有，以詐術使人將本人或第三人之物交付者，處五年以
下有期徒刑、拘役或科或併科一千元以下罰金。
以前項方法得財產上不法之利益或使第三人得之者亦同。
前二項之未遂犯罰之。


司法院資訊處製作；財團法人民間司法改革基金會備份。
